【裁判字號】    90,交易,102
【裁判日期】    900426
【裁判案由】    過失傷害
【裁判全文】
臺灣嘉義地方法院刑事判決                          九十年度交易字第一二號
    公  訴  人  臺灣嘉義地方法院檢察署檢察官
    被      告  乙○○
右列被告因過失傷害案件，經檢察官提起公訴（八十九年度調偵字第一七八號），本
院判決如左：
    主  文
乙○○因過失傷害人致重傷，處有期徒刑陸月，如易科罰金，以參佰元折算壹日。
    事  實
一、乙○○於民國八十九年八月三日上午六時四十分許，駕駛車牌號碼ＦＷ－七二九
    三號重型機車，沿嘉義縣新港鄉縣道一五九號公路，由南往北行駛，行該公路九
    公里二百公尺民亨橋無號誌交岔口處，原應注意行車速度，依標誌或標線之規定
    ，無標誌或標線者，在行經無號誌之交岔路口，應減速慢行，作隨時停車之準備
    。依當時天候晴、日間自然光線、道路乾燥、無缺陷、亦無障礙物、視距良好，
    而無不能注意之情事，竟疏未注意，貿然以時速八十公里之速度行駛，適甲○○
    （起訴書誤載林富輝）駕駛車牌號碼ＴＫＹ－七一三號輕型機車，亦疏未注意行
    經無號誌交岔路口，支線道車應暫停讓幹線道車先行，而由民亨橋東北側岔路駛
    出，欲左轉進入一五九公路，乙○○向右閃避不及，乙○○之重型機車左側車身
    撞及甲○○之輕型機車腳踏板及後車身處，致甲○○受有左側踝關節開放性骨折
    併脫臼、左足多處肌腱斷裂等傷害。乙○○於肇事後，在未為有偵查權限之機關
    或公務員發覺前，即向接獲報案前往現場處理之嘉義縣警察局民雄分局月眉派出
    所警員黃俊傑自首犯罪，並而接受本件裁判。又甲○○送醫救治後，因左足開放
    性骨折術後併慢性骨髓炎，左下肢自踝關節以下已喪失機能而致重傷。
二、案經甲○○訴由嘉義縣警察局民雄分局報由臺灣嘉義地方法院檢察署檢察官偵查
    起訴。
    理  由
一、右開時、地發生車禍肇事致陳甲○○受傷之事實，業據被告乙○○於審理中自白
    不諱，核與告訴人甲○○指訴之情節相符，並有道路交通事故調查報告表、交通
    事故現場照片七幀附卷可資佐證。又告訴人受有左側踝關節開放性骨折併脫臼、
    左足多處肌腱斷裂等傷害之事實，有財團法人長庚紀念醫院診斷證明書附卷可稽
    ，再甲○○原係尿毒患者，長期接受洗腎治療，左足因車禍致開放性骨折，固定
    縫合術後仍合併慢性骨髓炎及復發菌病症，致左下肢自踝關節以下已喪失機能，
    雖經清創及死骨切除術，仍無法控制骨髓炎及恢復機能。雖告訴人因心裡無法接
    受截肢手術而未截肢（詳本院九十年六月十四日告訴代理人林淑惠訊問筆錄），
    惟醫院建議膝下截肢治療之情，亦有財團法人佛教慈濟綜合醫院大林分院病情說
    明書在卷可查，足證告訴人受有重傷之事實。
二、按行車速度，依標誌或標線之規定，無標誌或標線者，在行經無號誌之交岔路口
    ，應減速慢行，作隨時停車之準備，道路交通安全規則第九十三條第一項第三款
    定有明文。被告自承領有駕駛執照，駕駛重型機車，自應注意上述道路交通安全
    規定。而依卷附道路交通事故調查報告表之記載，當時天候晴、日間自然光線、
    路面乾燥、無缺陷、無障礙物、視距良好，並無使被告不能注意之情事，被告竟
    未注意行經上開無號誌之交岔路口，減速慢行，反而以時速八十公里速度行駛，
    以致肇事，致告訴人受傷，被告應負過失責任甚明。本件經送臺灣省嘉雲區車輛
    行車事故鑑定委員會鑑定，亦認為：甲○○駕駛輕機車，行經無號誌交岔路口，
    支道車未暫停讓幹線道車先行，為肇事原因；乙○○駕駛重機車，行經無號誌交
    岔路口，未減速反嚴重超速，同為肇事原因。有該會九十年一月十日嘉鑑字第八
    九一一七五號鑑定意見書附卷足參。雖告訴人駕駛輕型機車通過該無號誌路口時
    ，亦未依道路交通安全規則第一百零二條第一項第二款之規定，行經無號誌交岔
    路口，支道車未暫停讓幹線道車先行，於本件車禍之發生亦同有過失，然不能因
    此解免被告之過失責任。綜上所述，被告確有上述過失犯行，且被告之過失駕駛
    行為，與告訴人之傷害間具有相當因果關係，事證明確，被告之犯行堪以認定。
三、按重傷，包括毀敗一肢以上之機能，刑法第十條第四項第四款定有明文。查告訴
    人原係尿毒患者，長期接受洗腎治療，左足因車禍致開放性骨折，固定縫合術後
    仍合併慢性骨髓炎及復發菌病症，致左下肢自踝關節以下已喪失機能，雖經清創
    及死骨切除術，仍無法控制骨髓炎及恢復機能，醫院建議膝下截肢治療之情，業
    如前述。是核被告所為，係犯刑法第二百八十四條第一項後段之過失致重傷罪。
    公訴人認為被告係犯刑法第二百八十四條第一項後段之過失傷害罪，容有誤會，
    惟起訴之基本事實同一，本院自應予審理，並變更其起訴法條。又被告於肇事後
    ，在未為有偵查權限之機關或公務員發覺前，即向接獲報案前往現場處理之嘉義
    縣警察局民雄分局月眉派出所警員黃俊傑自首犯罪之事實，亦據證人黃俊傑證述
    明確（詳本院九十年六月十四日訊問筆錄），應依刑法第六十二條前段之規定減
    輕其刑，上開加重減輕事由並依例先加後減之。爰審酌被告駕駛重型機車，未能
    注意行經無號誌交岔路口，應減速慢行，反而以時速八十公里行駛，與林富豔所
    受傷害之程度，而未能與告訴人達成和解及其品行、生活狀況、智識程度，及犯
    罪後態度坦犯行等一切情狀，量處如主文所示之刑，並諭知易科罰金之折算標準
    。
四、刑法第四十一條原規定：「犯最重本刑為三年以下有期徒刑以下之刑之罪，而受
    六月以下有期徒刑或拘役之宣告，因身體、教育、職業或家庭之關係，執行顯有
    困難者，得以一元以上三元以下折算壹日，易科罰金。」，惟該條文業於九十年
    一月四日修正為（第一項）：「犯最重本刑為五年以下有期徒刑以下之刑之罪，
    而受六月以下有期徒刑或拘役之宣告，因身體、教育、職業或家庭之關係，執行
    顯有困難者，得以一元以上三元以下折算壹日，易科罰金。但確因不執行所宣告
    之刑，難收矯正之效，或難以維持法秩序者，不在此限」，（第二項）：「併合
    處罰之數罪，均有前項情形，其應執行之刑逾六月者，亦同。」，並於九十年一
    月十日經總統公布施行，本件被告犯罪時間係在舊法時期，比較新舊法結果，以
    新法對被告並無不利，自應適用新法，併此指明。
據上論斷，應依刑事訴訟法第二百九十九條第一項前段、第三百條，刑法第二條第一
項前段、第二百八十四條第一項後段、第六十二條、第四十一條第一項前段，罰金罰
鍰提高標準條例第一條前段、第二條，判決如主文。
本案經檢察官柯月美到庭執行職務
中    華    民    國      九十      年      四      月      二十六      日
                                      臺灣嘉義地方法院刑事第三庭
                                          法  官  張  育  彰
右正本證明與原本無異。
如不服本判決，應於判決送達後十日內向本院提出上訴狀( 應附繕本 )。
中    華    民    國  九十      年      四      月      二十六      日
                                          書記官  馮  澤  文
附錄法條：刑法第二百八十四條
因過失傷害人者，處六月以下有期徒刑、拘役或五百元以下罰金，致重傷者，處一年
以下有期徒刑、拘役或五百元以下罰金。


司法院資訊處製作；財團法人民間司法改革基金會備份。
